臺灣板橋地方法院刑事判決　　　　　　　 94年度易字第167號
公　訴　人　臺灣板橋地方法院檢察署檢察官
被　　　告　甲○○
上列被告因偽造文書等案件，經檢察官提起公訴（94年度偵緝字
第177 號）及移送併案審理（臺灣臺北地方法院檢察署93年度偵
字第17986 號及臺灣板橋地方法院檢察署94年度偵字第7873號）
，本院判決如下：
    主  文
甲○○偽造署押，足以生損害於公眾及他人，累犯，處有期徒刑
肆月，台北縣政府警察局板橋分局大觀派出93年5 月29日警詢筆
錄上「劉州慶」之署名枚、指印拾壹枚及93年5 月29日搜索、
扣押筆錄上「劉州慶」之署名、指印各壹枚均沒收。
    事  實
一、甲○○前於民國（下同）89至91年間因違反毒品危害防制條
    例等案件，先後經臺灣高等法院等判處有期徒刑1 年4 月、
    1 年及4 月確定，並經定其應執行有期徒刑2 年4 月，自89
    年11月14日起算執行，至92年1 月20日縮刑執行完畢，竟仍
    不知悛悔，復於93年5 月29日1 時50分許，在台北縣板橋市
    ○○路○ 段力行三巷口處，因涉有施用毒品案件遭警當場查
    獲時，即冒稱係「劉州慶」其人，並基於偽造署押之接續犯
    意，先後在台北縣政府警察局板橋分局大觀派出93年5 月29
    日警詢筆錄上偽造「劉州慶」之署名3 枚、指印11枚及93年
    5 月29日搜索、扣押筆錄上偽造「劉州慶」之署名、指印各
    乙枚，足以生損害於偵查機關對犯罪偵辦之正確性及「劉州
    慶」本人。嗣因劉州慶本人於93年7 月19日經檢察官傳喚到
    庭後而查知上情，再經將甲○○所留存在上開警詢筆錄上之
    指紋送請內政部警政署刑事警察局比對鑑定之結果，始行查
    悉甲○○上開犯罪。
二、案經臺灣板橋地方法院檢察署檢察官主動檢舉偵查起訴。
    理  由
壹、有罪部分：
一、上開事實業據被告甲○○於本院審理時坦承不諱，復有上開
    警詢筆錄及搜索、扣押筆錄影本各乙份，在卷可稽，且上開
    警詢筆錄上所留存之受訊人指紋，經送請內政部警政署刑事
    警察局比對鑑定之結果，確係與被告在該局檔存指紋卡左手
    拇指指紋相符，此有該局93年9 月1 日刑紋字第0930174883
    號函乙紙可佐，足堪認定。被告上開犯行已臻明確，應予依
    法論科。
二、核被告所為，係犯刑法第217 條第1 項之偽造署押罪。被告
    先後多次在上開警詢筆錄及搜索、扣押筆錄上偽造被害人「
    劉州慶」之署名及指印多枚，為其遂行單一犯罪之可分數次
    動作，為接續犯，屬包括之一罪，合先敘明。被告前於89至
    91年間因違反毒品危害防制條例等案件，先後經臺灣高等法
    院等判處有期徒刑1 年4 月、1 年及4 月確定，並經定其應
    執行有期徒刑2 年4 月，自89年11月14日起算執行，至92年
    1 月20日縮刑執行完畢，此有被告之臺灣高等法院被告前案
    紀錄表乙份可佐，其復於5 年內再犯有期徒刑以上之上開乙
    罪，為累犯，應依刑法第47條之規定，加重其刑。爰審酌被
    告明知其非「劉州慶」其人，竟於上開時地遭警查獲時冒稱
    其人，並接續在上開警詢筆錄及搜索、扣押筆錄上偽造被害
    人「劉州慶」之署名及指印多枚，已損及偵查機關對犯罪偵
    辦之正確性、被害人劉州慶本人及被告犯罪後之態度等一切
    情狀，處如主文所示之刑，並諭知易科罰金之折算標準，以
    資懲儆。
三、上開台北縣政府警察局板橋分局大觀派出93年5 月29 日 警
    詢筆錄上「劉州慶」之署名3 枚、指印11枚及93年5 月29日
    搜索、扣押筆錄上「劉州慶」之署名、指印各乙枚，均係被
    告所偽造者，業據被告供承在卷，應依刑法第219 條之規定
    ，均宣告沒收之。
貳、移送併案審理部分（即臺灣臺北地方法院檢察署93年度偵字
    第17986 號及臺灣板橋地方法院檢察署94年度偵字第7873號
    ）：
一、(一)臺灣板橋地方法院檢察署94年度偵字第7873號案件移送意
      旨略以：被告意圖為自己不法之所有，於93年5 月5 日，
      在台北縣新莊市○○路212 號2 樓，持於不詳時地換貼本
      人照片，變造「劉州慶」身分證及偽造之矽鴻企業有限公
      司扣繳憑單，向台新資融股份有限公司（下稱台新資融公
      司）申請分期付款購買ACER FT100型行家型電腦，冒劉州
      慶名義填寫分期付款申購契約書、訂貨通知單，向台新資
      融公司提出，致台新資融公司於錯誤，詐得上開電腦乙部
      ，足生損害於台新資融公司、劉州慶、矽鴻企業有限公司
      ，因認被告上開所為，涉有刑法第210 條、第212 條、第
      216 條及第339 條第1 項等罪嫌云云。
    (二)訊據被告固坦承上開犯行不諱，並核與被害人劉州慶、台
      新資融公司代理人謝昭穆2 人分別於警詢、偵查中指訴之
      情節，均相符合，復有變造過之劉州慶身分證影本、矽鴻
      企業有限公司扣繳憑單影本及優翰資訊有限公司訂貨通知
      單影本各乙紙，在卷可稽，雖堪認定。惟：
    (三)本件被告上開經本院論罪科刑之犯罪事實，係被告於「93
      年5 月29日1 時50分許」，在台北縣板橋市○○路○ 段力
      行三巷口處，因涉有施用毒品案件遭警當場查獲時，冒稱
      係「劉州慶」其人，而先後在台北縣政府警察局板橋分局
      大觀派出93年5 月29日警詢筆錄上偽造「劉州慶」之署名
      3 枚、指印11枚及93年5 月29日搜索、扣押筆錄上偽造「
      劉州慶」之署名、指印各乙枚，不僅係屬發生在上開移送
      併案審理事實所載「93年5 月5 日」以後之事，且被告於
      本院審理時亦供稱：「.... ， 劉州慶名義的身分證影本
      是我在93年3 、4 月一位姓潘的成年朋友給我的，....
      ，他說如果買到電腦，叫我便宜賣給他」等語明確，而93
      年5 月之前，雖屬犯有竊盜、公共危險、違反藥事法、麻
      醉藥品管理條例、毒品危害防制條例等及妨害兵役治罪條
      例等多項前案紀錄，然均查無任何有關「偽造文書」之相
      關犯罪紀錄，此有被告之臺灣高等法院被告前案紀錄表可
      佐，足證被告就上開移送併案審理之犯罪事實，應係被告
      於93年5 月5 日當時，為配合其潘姓友人共同向他人詐得
      電腦，始以持上開變造劉州慶之身分證，並行使上開偽造
      私文書之方式，向被害人台新資融公司詐得上開電腦乙部
      ，足堪認定，是被告於「93年5 月5 日」偽造上開私文書
      時，縱亦有偽造「劉州慶」署名之事實，然亦難認被告於
      當時即有預見其將另於「93年5 月29日1 時59分許，因另
      涉有毒品危害防制條例案件」遭警查獲後，而偽造「劉州
      慶」署名及指印多枚之概括認識，則被告後於93年5 月29
      日1 時59分許，因另涉毒品危害防制條例案件遭警查獲後
      ，而偽造「劉州慶」署名及指印多枚之行為，顯係被告當
      時「另行起意」之結果，而與上開移送併案審理之事實間
      ，應屬二事，至為顯然。
    (四)綜上所述，本件被告上開經本院論罪科刑之犯罪事實，與
      臺灣板橋地方法院檢察署上開移送併案審理之事實，其間
      既無基於「同一偽造署押之概括犯意」所為之連續犯關係
      ，自非屬裁判上一罪，本院自不得併予審理，應退回檢察
      官另行偵查。
二、(一)臺灣臺北地方法院檢察署93年度偵字第17986 號案件移送
      意旨略以：被告於93年7 月間因另案遭通緝，為避免警察
      機關追查，竟與真實姓名、年籍均不詳綽號「阿強」之男
      子，共同基於變造特種文書之犯意聯絡，於93年7 月間由
      被告提供照片，「阿強」則將被告之照片換貼於其在不詳
      時地取得之乙○○之身分證上，變造該身分證，足生損害
      於乙○○；被告復基於意圖為自己不法之所有之概括犯意
      ，分別於同年7 月12日、23日、28日、8 月10日，持前揭
      變造之「乙○○」身分證至中華電信股份有限公司（下稱
      中華電信公司）板橋營運處樹林服務中心及台灣北區電信
      分公司文山營運處，偽造不實之中華電信公司行動電話業
      務租用申請書，並偽簽「乙○○」之署名於其上，復持以
      申辦行動電話門號，使中華電信公司之承辦人員誤信為真
      ，核發0000000000、0000000000、0000000000及00000000
      00號行動電話供其使用，足生損害於乙○○及中華電信公
      司對行動電話用戶管理之正確性，因認被告上開所為，涉
      有刑法第210 條、第212 條、第216 條及第339 條第1 項
      等罪嫌云云。
    (二)訊據被告固坦承上開犯行不諱，復有上開變造之「乙○○
      」身分證影本及0000000000、0000000000、0000000000、
      0000000000行動電話門號之中華電信公司行動電話業務申
      請書及其服務契約影本各乙份，在卷可稽，雖亦堪認定。
      惟：
    (三)本件被告於上開經本院論罪科刑之犯罪事實，係被告於「
      93年5 月29日1 時50分許」，在台北縣板橋市○○路○段
      力行三巷口處，因涉有施用毒品案件遭警當場查獲時，始
      「另行起意」，冒稱係「劉州慶」其人，而先後在台北縣
      政府警察局板橋分局大觀派出93年5 月29日警詢筆錄上偽
      造「劉州慶」之署名3 枚、指印11枚及93年5 月29日搜索
      、扣押筆錄上偽造「劉州慶」之署名、指印各乙枚，不僅
      係屬發生在上開移送併案審理事實所載「93年7 、8 月間
      」後2 月之事，且被告先後取得上開變造「劉州慶」及「
      乙○○」身分證之來源，分別為潘姓友人及「阿強」2 人
      所交付，亦不相同；又被告之所以取得上開變造「劉州慶
      」名義身分證，係其當時為配合其潘姓友人共同向他人詐
      得電腦，始以持上開變造劉州慶之身分證，並行使上開偽
      造私文書之方式，向被害人台新資融公司詐得上開電腦乙
      部，已如上述，而被告其後之所以取得上開「乙○○」身
      分證乙節，亦據被告於警詢中供稱：「乙○○身分證變造
      貼上我本人之相片是我朋友綽號『阿強』（年籍不詳）幫
      我變造的，目的是逃避警方追捕。.... 」 等語明確，然
      被告事後竟持以犯有如上開移送併案審理之事實，顯與其
      原有「逃避警方追捕」之目的未合，應係被告事後「另行
      起意」所為，至為灼然。
    (四)再者，被告於上開經本院論罪科刑之犯罪事實與上開移送
      併案審理之事實，既與其先後原本取得上開變造「劉州慶
      」、「乙○○」身分證之目的，均有未合，而均為事後分
      別「另行起意」所為，有如上述，是被告於「93年7 、8
      月間」偽造上開私文書時，縱亦有偽造「乙○○」署名之
      事實，然亦難認被告於「93年5 月29日1 時59分許，因涉
      有毒品危害防制條例案件」遭警查獲後，而偽造「劉州慶
      」署名及指印多枚時，即有預見其將於2 個月左右後之「
      93 年7、8 月間」，另以行使上開變造「乙○○」身分證
      及偽造私文書之方式，向中華電信公司詐欺取得上開0000
      000000、0000000000、0000000000、0000000000行動電話
      門號之可能，則被告上開移送併案審理之事實與上開經本
      院論罪科刑之犯罪事實間，應無基於「同一偽造署押之概
      括犯意」所為之裁判上一罪關係，至為顯然。
    (五)綜上所述，本件被告上開經本院論罪科刑之犯罪事實，與
      臺灣臺北地方法院檢察署上開移送併案審理之事實，其間
      既無基於「同一署押概括犯意」所為之連續犯關係，自非
      屬裁判上一罪，本院自不得併予審理，應退回檢察官另行
      偵查。
據上論斷，應依刑事訴訟法第299 條第1 項前段，刑法第217 條
第1 項、第47條、第41條第1 項前段、第219 條，罰金罰鍰提高
標準條例第2 條，判決如主文。
本案經檢察官黃仙宜到庭執行職務。
中　　華　　民　　國　　94　　年　　10　　月　　12　　日
                刑事第十三庭  法　官  林 晏 鵬
以上正本證明與原本無異
如不服本判決應於送達後10日內向本院提出上訴狀
                              書記官　陳 君 偉
中　　華　　民　　國　　94　　年　　10　　月　　12　　日
附錄法條：刑法第217條
中華民國刑法第217條(偽造盜用印章印文或署押罪)
偽造印章、印文或署押，足以生損害於公眾或他人者，處三年以
下有期徒刑。
盜用印章、印文或署押，足以生損害於公眾或他人者，亦同。
